【裁判字號】    95,交抗,378
【裁判日期】    950508
【裁判案由】    違反道路交通管理處罰條例
【裁判全文】
臺灣高等法院交通事件裁定             95年度交抗字第378號
抗  告  人
即 異議 人  甲○○
上列抗告人因受處分人郭慶源違反道路交通管理處罰條例案件，
不服台灣桃園地方法院，中華民國95年3月27日所為裁定（95年
度交聲字第125號），提起抗告，本院裁定如下：
    主  文
抗告駁回。
    理  由
一、原裁定意旨略以：
  (1)按受處分人不服道路交通管理處罰條例第8條所定主管機關
    所為之處罰者，得於接到裁決書之翌日起20日內，向管轄地
    方法院聲明異議，道路交通管理處罰條例第87條第1項定有
    明文。又交通法庭認聲明異議不合法律上之程式，且無從補
    正者，應以裁定駁回之，道路交通案件處理辦法第18條前段
    亦有明定。是以，對於道路交通管理機關所為之處罰，得聲
    明異議者，限於受處分人，如非受處分人，因其非當事人，
    即無異議之權。
  (2)經查，原處分機關交通部公路總局新竹區監理所桃園監理站
    以受處分郭慶源所有車牌號碼RUV-626號輕型機車，於民國
    95年1月6日下午1時25分許，因併排停車之違規事實，經警
    開立桃警局交字第DA0000000號舉發通知單逕行舉發，而裁
    處受處分人郭慶源罰鍰新臺幣900元，有交通部公路總局新
    竹區監理所桃園監理站95年2月17日所為桃監裁罰字第裁52
    －DA0000000號違反道路交通管理事件裁決書、桃園縣政府
    警察局桃警局交字第DA0000000號舉發違反道路交通管理事
    件通知單各1件在卷可稽，是本件受處分即得聲明異議之人
    為郭慶源，本件異議人就上開裁決書自無異議之權。觀諸本
    件聲明異議狀之異議人及具狀人處均填載為異議人甲○○，
    卷內亦無郭慶源委任甲○○提起聲明異議之委任狀，異議狀
    之內容亦未提及代理受處分人郭慶源提起本件聲明異議之意
    旨，復就該聲明異議狀之內容以觀，足認本件聲明異議係異
    議人甲○○本人所提起，非代理受處分人郭慶源提起甚明。
    依首開法條意旨，異議人甲○○並非受處分人仍以其本人名
    義聲明異議，不合法律上之程式，所為聲明異議並非合法，
    且無從補正，自應將其異議駁回。
二、抗告意旨略以：伊所提之聲明異議狀雖不合法律上之程式，
    但只要能夠提出受處分人之委任狀即可補正，並非無從補正
    ，故依道路交通案件處理辦法第18條中段，其不合法律上之
    程式可補正者，應先定期命為補正；而給予補正之機會。爰
    依法提起抗告云云。
三、經查：本件受處分人為郭慶源，有新竹區監理所桃園監理站
    95年2月17日所為桃監裁罰字第裁52－DA0000000號違反道路
    交通管理事件裁決書一紙附卷可稽，依法得聲明異議者，自
    以郭慶源為限，若非遭受裁決處罰之受處分人，縱與裁決結
    果有事實上之利害關係，亦不得以自己名義聲明異議，否則
    即屬不合法律上之程式。本件受裁決處罰之受處分人既為郭
    慶源，而非抗告人甲○○，則甲○○自無權向原審法院聲明
    異議，且甲○○向原審法院聲明異議時，其已明知郭慶源始
    為受處分人，其自身並非受處分人，此觀之其聲明異議狀「
    事實及理由欄」第1行載明「受處分人（郭慶源）之子（甲
    ○○）」自明，既然甲○○明知其自身並非受處分人，卻又
    以自己名義向原審法院聲明異議，即非合法，且無從補正，
    本件原審裁定駁回抗告人於原審之異議，要無不合。抗告人
    雖檢附郭慶源之委任狀1紙，並以其所提之聲明異議狀雖不
    合法律上之程式，只要能提出郭慶源之委任狀即能補正，請
    求給予補正之機會等語提出抗告，按受處分人與抗告人雖為
    父子，但人格上仍屬不同之人，由於抗告人明知受處分人為
    郭慶源，卻仍以自己名義向原審法院聲明異議，可見向原審
    法院聲明異議時，聲明異議之人為抗告人而非郭慶源，而既
    然當時郭慶源未曾聲明異議，則抗告程序中由郭慶源委任抗
    告人提出聲明異議，自仍不足補正先前不合法律上程式之瑕
    疵，是抗告人之抗告為無理由，應予駁回。
四、據上論結，應依道路交通案件處理辦法第26條，刑事訴訟法
    第412條，裁定如主文。
中    華    民    國    95    年    5    月    8      日
                        臺灣高等法院交通法庭
                            審判長法  官  葉騰瑞
                                  法  官  莊明彰
                                  法  官  黃俊明
以上正本證明與原本無異。
不得再抗告。
                                  書記官  廖婷璇
中    華    民    國    95    年    5     月    8     日


司法院資訊處製作；財團法人民間司法改革基金會備份。
